臺灣高等法院刑事判決　　　　　　 95年度上更(一)字第776號
上　訴　人
即　被　告　甲○○○
選任辯護人　邱瑞元　律師
　　　　　　田振慶　律師
右列上訴人因違反槍砲彈藥刀械管制條例案件，不服臺灣板橋地
方法院九十二年度訴字第二六號，中華民國九十二年九月三十日
第一審判決（起訴案號：臺灣板橋地方法院檢察署九十一年度偵
字第一五０二三號），提起上訴，經判決後，由最高法院發回更
審，本院判決如左：
    主  文
原判決撤銷。
甲○○○未經許可，持有可發射金屬，具有殺傷力之槍枝，處有
期徒刑壹年貳月，併科罰金新臺幣伍萬元，罰金如易服勞役，以
新臺幣貳千元折算壹日。
扣案仿COLT廠半自動手槍製造之可發射金屬，具有殺傷力玩具手
槍壹枝（含彈匣壹個，槍枝管制編號0000000000號）
沒收。
    事  實
一、甲○○○於民國（下同）九十年六月至同年七月間某日，在
    臺北市西門町獅子林之「華山論劍」模型店，以新臺幣（以
    下同）四千餘元之價格，向姓名年籍不詳之該店店員，購得
    仿COLT廠半自動手槍製造，可發射金屬，具有殺傷力之玩具
    四五手槍一枝（含彈匣一個，槍枝管制編號0000000
    000號），旋即未經許可，無故持有，並攜至臺北縣三重
    市○○○街一百巷二八號一樓其住處藏放。甲○○○於九十
    一年八月十日下午二時五十分許，攜帶前開玩具手槍之彈匣
    欲借與其友人陳惠龍（另案由臺灣桃園地方法院檢察署檢察
    官偵辦），嗣二人在臺北縣淡水鎮○○路一百五十一巷十二
    弄九號前，因陳惠龍另涉強盜案遭桃園憲兵隊人員佈線查緝
    ，經該隊人員查獲陳惠龍持有槍枝一枝（管制編號0000
    000000號），並另在甲○○○身上扣得前開玩具手槍
    彈匣一個，嗣經甲○○○同意，並帶同該隊人員前往臺北縣
    三重市○○○街一百巷二八號一樓其居住處實施搜索，再查
    扣前開玩具手槍一枝、玩具金屬子彈十八顆（不具有殺傷力
    ）及非各類槍砲主要組成零件即金屬管一支、玩具槍復進簧
    二個、雷射指示器一具、玩具槍復進簧塞一個及土造槍管固
    定底座一個等。
二、案經桃園憲兵隊報請臺灣板橋地方法院檢察署檢察官偵查起
    訴。
    理  由
一、訊之上訴人即被告甲○○○固坦承於前揭時、地購得上開玩
    具手槍等情不諱，惟矢口否認有未經許可持有可發射子彈具
    有殺傷力槍枝犯行，辯稱：伊購得之上開玩具手槍，並不具
    殺傷力，且購得後約隔四、五月之久，始至臺北橋附近某白
    鐵店，另行添購白鐵管一支，再將該白鐵管之內壁修磨，嘗
    試換裝該玩具手槍，但尚未完成換裝，並未違反槍砲彈藥刀
    械管制條例云云。惟查：
(一)前揭被告如何購得並持有上開玩具手槍之事實，迭據被告於
    桃園憲兵隊人員詢問時、偵查中、原審調查、審理及本院歷
    審審理時供明在卷，並有卷附之搜索扣押筆錄、扣押物品收
    據證明書、扣押物品目錄表影本各一份及扣案玩具手槍一枝
    可資佐證。該扣案之改造玩具手槍，經送請內政部警政署刑
    事警察局鑑定結果，其試射情形如下：（一）測速儀器：美
    國OEHLER RESEARCH MODEL 55。（二）測速方法：以待測槍
    枝裝填子彈或充填壓縮氣體後，加以發射測試其發射速度，
    測試距離為槍口距第一測定點五十公分，第一測定點距第二
    測定點二百公分，儀器之誤差率為正負百分之一，測速儀器
    相關位置示意圖（略）。(三)槍枝性能：機械性能良好。
　  （四）發射彈丸種類：直徑六ｍｍ鋼珠。（五）測速結果：
    彈丸直徑六ｍｍ，彈丸重量：零點八八公克，速度：每秒一
    百三十一公尺，彈丸動能；七點五五焦耳，單位面積動能；
    二十六點七一焦耳／平方公分，因而認定該改造玩具手槍係
    仿COLT廠半自動手槍製造之玩具金屬手槍，機械性能良好，
    具殺傷力。另關於殺傷力之依據：（一）美國軍醫總署定義
    ：彈丸撞擊動能達五十八磅（約為七十八點六焦耳），則足
    以使人喪失戰鬥能力。（二）該局對活豬作射擊測試結果，
    單位面積動能二十四點焦耳／平方公分，則足以穿入豬隻皮
    肉層。（三）依日本科學研究所之研究標準：彈丸單位面積
    動能達二十點焦耳／平方公分，則足以穿入人體皮肉層。有
    該局九十一年九月三日刑鑑字第０九一０二二七九二０號槍
    彈鑑定書在卷可查。前開彈匣確係上開玩具手槍所配附之彈
    匣，可裝填適合之子彈供該玩具手槍擊發使用，亦經原審依
    職權函查屬實，有內政部九十二年七月二十一日內授警字第
    ０九二００七五九七七號函文一份在卷足憑，足見前開彈匣
    確係上開玩具手槍所配附之彈匣，且該玩具手槍（含上述彈
    匣）具有殺傷力無疑。又查，前開鑑定書六、鑑定結果: 「
    認係仿COLT廠半自動手槍製造之玩具金屬手槍，機械性能良
    好，槍管為塑膠材質，經以本案之彈殼加裝底火、火藥及直
    徑六ｍｍ鋼珠之適用子彈試射...。」同鑑定書四，發射情
    形之發射彈丸種類：直徑6mm鋼珠 (見偵卷第31頁)，其顯係
    以彈殼加裝底火、火藥及直徑6mm鋼珠試射無疑，鑑定書上
    所謂之「適用子彈」應係直徑6mm鋼珠鋼珠之同義詞，併此
    敘明。
(二)關於殺傷力之依據，依前開美國軍醫總署定義所載，彈丸撞
    擊動能達五十八磅（約為七十八點六焦耳），係足以使人「
    喪失戰鬥能力」而言，是其定義較嚴，乃事所當然，惟槍枝
    之殺傷力，係指是否對人體造成傷害即已足，不以使人「喪
    失戰鬥能力」為必要，本件內政部警政署刑事警察局對活豬
    作射擊測試結果，單位面積動能二十四點焦耳／平方公分，
    足以穿入豬隻皮肉層，另依日本科學研究所之研究標準，彈
    丸單位面積動能達二十點焦耳／平方公分，足以穿入人體皮
    肉層，而扣案槍枝彈丸單位面積動能達二十六點七一焦耳／
    平方公分，依前開標準，自具有殺傷力，被告選任辯護人以
    本案是否具有殺傷力，未依美國軍醫總署定義標準認定，尚
    有未洽云云，亦屬無據。
(三)被告雖辯稱扣案之十八顆玩具子彈，僅係玩具模型，並非真
    實子彈，該彈頭部分係利用芽痕旋轉之方式固定，前端並無
    法填塞彈頭或鋼珠，且彈頭底端為隔空中洞，根本無法裝填
    火藥及底火，縱填充火藥，亦無法擊發，乃前開鑑定單位竟
    係利用該玩具子彈，加裝火藥、底火及鋼珠試射，自有疑義
    云云。惟查：前開鑑定機關係以直徑六ｍｍ鋼珠之適用子彈
    試射，有如前述，非係以扣案之玩具子彈試射，被告執此爭
    辯，尚無足取。再原審係檢附內政部警政署刑事警察局前開
    九十一年九月三日刑鑑字第０九一０二二七九二０號槍彈鑑
    定書，請求查證該局鑑定書所載之槍枝彈匣是否確係上開玩
    具手槍所配附之彈匣，可否裝填適合之子彈供該玩具手槍擊
    發使用，經該局轉請內政部查明後函覆如上，其中內政部警
    政署刑事警察局前開九十一年九月三日刑鑑字第０九一０二
    二七九二０號槍彈鑑定書，係連同被告持有之前開槍枝（管
    制編號0000000000號）及陳惠龍持有之另把槍枝
    （管制編號0000000000號）併送鑑定，有該函內
    附照片攝有陳惠龍持有之另把槍枝（管制編號000000
    0000號）為憑，是以內政部依原審前開囑託鑑定函意旨
    ，將前開二把槍枝之彈匣併予鑑定，尚無違誤，被告選任辯
    護人以本案僅扣得前開玩具手槍彈匣一個，乃內政部前開函
    文竟認有玩具手槍彈匣二個，函覆不實，殊嫌草率云云，尚
    有誤會，不足採信。
(四)再扣案之玩具手槍，雖為塑膠製成，但現今材料科學精進，
    所謂「塑膠」並非不能耐撞擊或高溫，且撞針如係堅固材質
    ，而非金屬，亦非不能用以擊發子彈之底火，況所謂試射，
    亦得以鋼珠試射鑑定其殺傷力。查本件前開扣案手槍槍管，
    前開鑑定機關雖指為塑膠鋼材質，但既能以鋼珠之適用子彈
    試射，且測速結果單位面積動能達二十六點七一焦耳／平方
    公分，足見前開鑑定結果非無所依據，且無瑕疵可指，扣案
    槍枝再經本院函請刑事警察局鑑定結果以該槍枝以動能測試
    法，裝填適用子彈試射，經檢視試射後之槍管，其外觀完整
    ，無明顯破裂情形，足以證明該槍管可承受前次試射時所產
    生之高溫及膛壓。有該局九十六年一月十五日 (誤寫為九十
    五年)刑鑑字第０九五０一八０九一七號函在本審卷可憑。
    被告質疑該鑑定結果之公信力，並請求將扣案槍枝送請刑事
    警察局查明相關鑑定事宜，或再函請中央警察大學進行鑑定
    ，即無必要。
(五)被告辯護人以桃園憲兵隊逮捕上訴人，違反法定程序，其所
    取得之供述，無證據能力云云為辯，但查上訴人係因司法警
    察執行拘提與上訴人同行之陳惠龍，查獲其持有槍枝，同時
    在上訴人身上查獲槍枝所用之彈匣一個，因而認其係准現行
    犯(刑事訴訟法第八十八條第三項第二款)因而予以逮捕，自
    無違法可言。其所取得上訴人之供述，亦係出於上訴人之自
    由意志所為，自有證據能力，辯護人所辯，自不足採信。
  綜上所述，被告前開所辯無非圖卸之詞，要無足採，其未經許
  可，持有上開具有殺傷力玩具手槍，事證明確，犯行洵堪認定
  。
二、按槍砲彈藥刀械管制條例第四條第一項第一款所稱之其他可
    發射子彈具有殺傷力之槍砲，非經中央主管機關許可，不得
    持有，同條例第五條定有明文。本件被告購得上開發射子彈
    具有殺傷力之玩具手槍一枝（含彈匣一個），未經許可，擅
    自持有，藏放於前開住處，核其所為，係犯槍砲彈藥刀械管
    制條例第十一條第四項之未經許可持有可發射金屬具有殺傷
    力槍枝罪。公訴人雖僅認定被告製造前開槍枝，未援引前開
    條文，但製造槍枝本身，兼有持有之性質，是以被告持有前
    開具有殺傷力玩具手槍行為，仍為起訴範圍，本院自應加以
    審究。被告持有前開具有殺傷力之玩具手槍，其持有範圍乃
    及於該玩具手槍之整體（含彈匣），是被告持有彈匣之行為
    ，當已包攝於其整體持有玩具手槍之範疇內，而為其持有玩
    具手槍行為之一部，自不另論罪，公訴意旨認被告為警查獲
    時另持有上開玩具手槍彈匣，因認被告尚構成槍砲彈藥刀械
    管制條例第十三條第四項之未經許可持有槍枝主要組成零件
    罪名云云，容有誤會。又被告行為後槍砲彈藥刀械管制條例
    已於九十四年一月二十六日修正，刪除第十一條，並修正第
    八條，刑期由一年以上七年以下，修正為三年以上十年以下
    ，比較新舊法，自以舊法為有利於被告，自應適用舊法處斷
    。又刑法第四十二條有關易服勞役之折算標準，亦於九十五
    年七月一日修正施行，比較新舊法之結果，以新法為有利於
    被告，自應適用新法。又被告係於九十一年八月十日下午二
    時五十分許，攜帶前開玩具手槍之彈匣欲借與其友人陳惠龍
    ，嗣二人在臺北縣淡水鎮○○路一百五十一巷十二弄九號前
    ，因陳惠龍另涉強盜案遭桃園憲兵隊人員查緝，經該隊人員
    在甲○○○身上扣得前開玩具手槍彈匣一個，甲○○○乃主
    動告知其另持有前開玩具手槍，且帶同該隊人員前往臺北縣
    三重市○○○街一百巷二八號一樓其住處，查扣前開玩具手
    槍一枝等情，業據被告於原審訊問時供明在卷（見原審九十
    二年三月十八日訊問筆錄第二頁），且證人即負責執行本件
    查緝任務之桃園憲兵隊士官長孫毓謙於原審訊問亦證稱：「
    （查獲情形？）當時我們本來在追查一件強盜案件，有申請
    拘票及搜索票，在淡水陳惠龍家樓下埋伏，然後在查獲當天
    中午，陳和甲○○○一起回到這裡，他們在一樓的電梯口要
    上電梯，我們就上前盤查，確認陳是我們拘提及搜索的對象
    ，我們並且詢問張的人別，然後請他拿出身上的東西，結果
    我記得他從口袋裡拿出一個四五手槍的彈匣，陳的身上沒有
    帶東西，我們再到陳的車上找到安非他命及吸食器，之後再
    帶他們二人到陳家，發現有改造手槍，在現場張向我們說，
    他另外有一把四五手槍，願意帶我們到他工作處所去查，然
    後他帶我們到三重市○○○街他公司，在他宿舍房間的上面
    櫃子內有發現四五手槍及其他相關東西，詳如卷附扣押筆錄
    及清冊所示，我們先前在陳家樓下盤問張時，他就說他身上
    的彈匣是他的並非陳的，並說他公司宿舍內還有改造手槍等
    物，他說那些東西是在臺北市一家華山論劍店買的，他就大
    概這樣講一下，並沒有詳細區分哪些東西是在那店買的，哪
    些東西不是在那店買的。」等語，足見被告係於犯罪事實之
    一部分被發覺後，再行供出有一罪關係之持有前開槍枝部分
    ，自不生自首之效力。
三、原審據以論罪科刑，固非無見。惟查：原判決認定被告持有
    可發射子彈之玩具手槍，但經鑑定結果係可發射金屬之玩具
    手槍，與事實不符。且被告行為後，槍砲彈藥刀械管制條例
    ，及刑法第四十二條關於易服勞役之折算標準，均已修正，
    原審未及比較適用，亦有不當。被告上訴意旨，否認犯罪，
    雖無可採。惟原判決既有如上述之不當，自應予以撤銷改判
    。爰審酌被告未經許可擅自購買及持有可發射金屬具有殺傷
    力之玩具手槍，雖尚未造成實害，仍對社會治安構成潛在威
    脅，及其素行狀況（被告無前科，有臺灣高等法院檢察署刑
    案紀錄簡覆表一份在卷足憑）、犯罪手段 (提供槍枝主要組
    件予其友人使用)、否認犯行、犯罪後態度不佳等一切情狀
    ，量處如主文第二項所示之刑，並就罰金部分，諭知易服勞
    役之折算標準。扣案之玩具手槍一枝（含彈匣一個，槍枝管
    制編號0000000000號），係違禁物，應依刑法第
    三十八條第一項第一款規定宣告沒收。另本件查獲時一併為
    桃園憲兵隊人員查扣之玩具金屬子彈十八顆（不具殺傷力）
    、金屬管一支、玩具槍復進簧二個、雷射指示器一具、玩具
    槍復進簧塞一個、土造槍管固定底座一個等槍枝零附件，均
    非屬違禁物或內政部公告列管之各類槍砲主要組成零件，有
    上開槍彈鑑定書及內政部九十二年二月十一日內授警字第０
    九二００七五一六四號函一份在卷可參，且亦乏積極事證足
    資證明該等物品係供被告犯罪所用、預備或犯罪所得之物，
    不予宣告沒收，附此敘明。
四、公訴意旨另以：被告於前述時、地，購得上開玩具手槍及金
    屬管各一枝，再將該玩具手槍及金屬管內阻鐵加以鑽床拆除
    打通，製造成為可發射子彈具有殺傷力之槍枝及槍枝主要組
    成零件之金屬槍管，因認被告涉有槍砲彈藥刀械管制條例第
    十一條第一項之未經許可製造可發射子彈具有殺傷力槍砲罪
    嫌、同條例第十三條第一項之未經許可製造槍枝主要組成零
    件罪嫌云云。經查：
(一)公訴人認被告涉有未經許可製造可發射子彈具有殺傷力槍砲
    罪嫌，無非以被告於桃園憲兵隊人員詢問時及偵查中之供述
    內容為據，然依被告該等供述內容觀之，被告所指其利用鑽
    床打通改造之「改造槍管」，係指上述金屬管（見偵查卷第
    六頁、十七頁背面─上述玩具手槍之槍管係塑膠材質，有前
    揭槍彈鑑定書在卷可參），則被告是否確有公訴人所指將上
    開玩具手槍槍管內阻鐵加以鑽床拆除打通之改造槍枝情事，
    即非無疑。
(二)原審將扣案玩具手槍送請內政部警政署刑事警察局檢視結果
    ，發現其槍管內側對向具兩條刮痕，由槍管中端延伸至槍口
    前端，認係由拆除槍管內片狀鐵所形成，有該局九十二年六
    月九日刑鑑字第０九二００六六五二四號函暨照片二幀在卷
    足憑，惟該函亦同時覆稱：「送鑑扣案金屬槍管，認係土造
    金屬槍管半成品，經檢視，管內具穿鑿痕跡，但不具來復線
    ，依現狀，無法提供槍枝管制編號0000000000槍
    枝使用。」等語，且被告於原審訊問時堅稱：伊購得該把玩
    具手槍當時，槍管內阻鐵即已遭打通等語（見原審九十二年
    二月十八日訊問筆錄第二頁），尚難僅以被告持有槍管內阻
    鐵已遭拆除之客觀事態，即遽然推論其有未經許可製造可發
    射子彈具有殺傷力之槍枝罪行。
(三)證人孫毓謙於原審固證稱：「（《提示卷附槍彈鑑定書》當
    時查扣的槍管及零附件是否可組合成槍枝？）偵查卷第三十
    五頁右下方的照片中，最下面一根長管就是我們扣到的改造
    槍管，槍管上面一排的東西中，最右邊的東西是複進簧阻鐵
    ，它的作用是安裝在槍枝滑套的槍管前端下方，主要作用是
    固定複進簧，使槍枝的使用運作正常，這一排中間及左邊的
    東西是槍管連接座，主要是用一根插梢插入小孔中連接槍管
    ，使槍管能固定安裝，但這個連接座還要加工，通常可以用
    乙炔把它焊在槍管上，槍管上面第二排及第三排的東西是複
    進簧，主要是帶動滑套來回運作及退彈殼正常，槍管上面第
    五排的東西就是紅外線瞄準器，通常鎖在扳機前的護弓上，
    經過歸零調整後可以瞄準，此外槍管裡面不需要有膛線就可
    以擊發，只不過有膛線的話，子彈擊發會旋轉，穿透力會更
    強，沒有膛線的話，子彈不會旋轉，是直接用衝擊力，一般
    坊間改造手槍大部分都是滑膛，也就是槍管內沒有膛線，如
    果技術層次比較高，才會鑿膛線在槍管內，張被扣到的改造
    手槍可以換裝槍管，因為在我們的經驗中，這款改造手槍都
    可以拆裝組合，至於槍管內阻鐵的問題，一般來講，真正的
    玩具槍是一體塑造，不能拆裝組合，但另外有一種道具槍，
    為了拍戲逼真起見，可以拆裝組合，但是在槍管內會加上阻
    鐵，通常是加在藥室前端或槍管前端，這樣子彈就不能擊發
    ，而這種道具槍的材質也是金屬的，一般警方查扣的改造槍
    枝都是這種道具槍改造的，如果他不打掉阻鐵，也可以用換
    裝槍管的方式改造，而阻鐵打掉的話，應該會留有痕跡在上
    面。（當時查緝時，甲○○○的配合度如何？上述槍管及連
    接座的加工程序是否繁雜？一般辦案經驗中，如何認定涉嫌
    人當場所持的槍枝是否違法？），而本件查扣改造槍管外形
    已經塑造完全，槍管前端的外形及後方的藥室當時張的配合
    態度非常好，是他主動告訴我們，我們才知道有後來查扣的
    改造手都已經塑造出來，只要稍具常識的人都知道怎麼樣加
    工安裝，但我們並沒有實際將這件查扣的槍械及零附件拆解
    組裝，因為我們是查緝單位，必須要保留扣案證物的原貌，
    至於實際情形我們有送請刑事警察局鑑定，一般我們辦案時
    ，是依照涉嫌人所持槍枝的外觀、材質及其他零附件的狀況
    來做綜合判斷，但是否具有殺傷力仍需送請鑑定。」（見原
    審九十二年四月一日訊問筆錄第二頁），但前開金屬管一枝
    、玩具復進簧二個、玩具槍復進簧塞一個、雷射指示器一具
    及土造槍管固定底座一個，均非屬內政部公告列管之各類槍
    砲主要組成零件一節，業經原審依職權函詢內政部查證無訛
    ，有該部九十二年二月十一日內授警字第０九二００七五一
    六四號函一份在卷足憑，是以前開金屬管在客觀上既非屬公
    告列管之各類槍砲主要組成零件，縱令被告對以鑽床鑿通，
    亦無成立未經許可製造槍枝主要組成零件罪責之餘地，亦屬
    不能證明其此部分犯罪。
(四)此外，復查無其他積極事證足資認定被告涉有此部分之犯行
    ，自屬不能證明其犯罪，惟因公訴意旨指此與前揭論罪科刑
    部分有實質上一罪之吸收關係，或裁判上之一罪之想像上競
    合犯關係，爰不另為無罪之諭知。
五、被告持有槍枝，且將其主要組件即彈匣提供予同案被告陳惠
    龍使用，幸尚未及使用，即被查獲，其持有槍枝之行為，對
    社會治安影響至鉅，不宜宣告緩刑，併此敘明。
據上論斷，應依刑事訴訟法第三百六十九條第一項前段、第三百
六十四條、第二百九十九條第一項前段，九十四年一月二十六日
修正前槍砲彈藥刀械管制條例第十一條第四項，刑法第十一條前
段、第二條第一項、第四十二條第三項、第三十八條第一項第一
款，第二條第一項前段，判決如主文。
本案經檢察官林秀濤到庭執行職務。
中　　華　　民　　國　　96　　年　　3 　　月　　29　　日
　　　　　　　　　刑事第六庭    審判長法　官  林堭儀
　　　　　　　　　　　　　　　　　　  法　官  郭豫珍
　　　　　　　　　　　　　　　　　　  法　官  莊謙崇
以上正本證明與原本無異。
如不服本判決，應於收受送達後十日內向本院提出上訴書狀，其
未敘述上訴之理由者並得於提起上訴後十日內向本院補提理由書
（均須按他造當事人之人數附繕本）。
                                      書記官  林旻弘
中　　華　　民　　國　　96　　年　　4 　　月　　2 　　日
附錄：本案論罪科刑法條全文
94年1月26日修正前槍砲彈藥刀械管制條例
第 11 條
未經許可，製造、販賣或運輸第四條第一項第一款所稱其他可發
射金屬或子彈具有殺傷力之各式槍砲者，處五年以上有期徒刑，
併科新臺幣一千萬元以下罰金。
未經許可，轉讓、出租或出借前項所列槍砲者，處三年以上十年
以下有期徒刑，併科新臺幣七百萬元以下罰金。
意圖供自己或他人犯罪之用，而犯前二項之罪者，處無期徒刑或
七年以上有期徒刑，併科新臺幣一千萬元以下罰金。
未經許可，持有、寄藏或意圖販賣而陳列第一項所列槍砲者，處
一年以上七年以下有期徒刑，併科新臺幣七百萬元以下罰金。
第一項至第三項之未遂犯罰之。
